臺灣臺北地方法院簡易民事判決
110年度北簡字第11182號
原      告  陳俊霖  
訴訟代理人  王歧正律師
被      告  施政豐  

            施清松  

上列當事人間請求遷讓房屋等事件，本院於民國一百一十年十一
月三日言詞辯論終結，判決如下︰
    主    文
被告應共同給付原告新臺幣貳萬捌仟貳佰元，及自民國一百一十
年七月二日起至清償日止，按年息百分之五計算之利息。
被告施政豐應給付原告新臺幣貳拾萬柒仟元，及自民國一百一十
年二月二十八日起至清償日止，按年息百分之五計算之利息。
訴訟費用新臺幣貳仟伍佰肆拾元由被告施政豐、施清松負擔百分
之十二，餘由被告施政豐負擔。
本判決第一項得假執行。但被告施政豐、施清松如以新臺幣貳萬
捌仟貳佰元為原告預供擔保，得免為假執行。
本判決第二項得假執行。但被告施政豐如以新臺幣貳拾萬柒仟元
為原告預供擔保，得免為假執行。
    事    實
甲、原告方面：
一、聲明：㈠如主文第一、二項所示；㈡原告願供擔保請准宣告假
    執行。
二、陳述略稱：
  ㈠緣原告之母即陳許金靜代理原告與被告施政豐於民國一百零
    七年十二月十二日就原告所有坐落於新北市○○區○○○路○○○號
    四樓之房屋（下稱系爭房屋）簽訂「房屋租賃契約書」（下
    稱系爭租約），雙方約定租賃期間自一百零八年一月一日起
    至一百零九年十二月三十一日止、租金為每月新臺幣（下同
    ）二萬三千元，另約定電梯、樓梯間之清潔費及每兩年電梯
    機油更換之費用均由原告與被告施政豐各支付一半。而被告
    施政豐簽訂系爭租約後即將系爭房屋交予其父即被告施清松
    占有使用，亦即被告施清松就系爭房屋為被告施政豐之占有
    輔助人。
　㈡詎被告施政豐截至一百零九年八月止，尚有應付未付之租金
    共計十四萬四千元，原告爰於一百零九年九月三十日以新竹
    關東橋郵局第000242號存證信函請被告施政豐於一百零九年
    十月十五日前償還前述積欠租金，惟被告施政豐卻置之不理
    。其後，原告與被告施清松分別於一百零九年十二月十七日
    、十二月三十一日進行協商，且原告於協商時即已清楚表達
    不再續租、被告等應於租賃期間屆滿後遷離返還系爭房屋之
    意，然而被告等於租賃期間屆滿後仍拒不遷離返還。
　㈢本件系爭租約雖因租賃期間屆滿而終止，惟終止前之系爭租
    約仍屬有效，故原告於租賃期間內依據系爭租約對被告施政
    豐已享有之租金、清潔費、電梯機油更換費用等給付請求權
    ，不因租賃期間屆滿而受有任何影響，為此，原告遂於一百
    一十年一月四日以新竹關東橋郵局第000001號存證信函請被
    告即刻回復系爭房屋原狀並遷讓返還、清償積欠租金十六萬
    七千元（按：前述租金再加上一百零九年九月份租金）、電
    梯與樓梯間之清潔費二萬四千元及電梯機油更換費用一萬六
    千元（依系爭租約第三條第四項），共計為二十萬七千元（
    計算式：167,000＋24,000＋16,000＝207,000）。
　㈣被告等於租賃期滿後無權占有原告所有之系爭房屋，可能獲
    得相當於租金之利益，為社會通常之觀念（最高法院六十一
    年台上字第一六九五號判例參照），是以被告等既係無權占
    有原告所有之系爭房屋，且獲有相當於系爭租約所定租金之
    不當得利，致原告受有無法使用收益之損害，從而原告依不
    當得利之規定，請求被告等應自一百一十年一月一日起至遷
    讓返還系爭房屋之日止，按月給付原告相當於本件系爭租約
    所定租金二萬三千元，自屬正當，爰依系爭租約及不當得利
    法律關係提起本件訴訟。
　㈤惟原告於一百一十年一月十八日提起訴訟，嗣被告等於一百
    一十年四月十二日自行將原告所有之系爭房屋遷讓返還予原
    告，因此原告將原聲明變更，變更後聲明第一項原請求被告
    共同給付七萬八千二百元及法定利息，計算式：23,000元×
    （3＋12/30）月＝78,200元，嗣再就原告欠被告之押金五萬元
    為抵銷的意思表示，故減縮變更後聲明第一項主請求金額為
    二萬八千二百元。
三、證據：提出系爭租約影本一件、存證信函影本二件、寄送被
    告施政豐之民事起訴狀繕本遭退回之郵務證明影本一件、寄
    送被告施清松之民事起訴狀繕本已投遞成功之郵務證明一件
    、民事變更訴之聲明狀存底首頁影本一件、被告二人收受民
    事變更訴之聲明狀繕本日期之證明文件影本二件及被告戶籍
    謄本二件為證。
乙、被告方面：
壹、被告施清松方面：
一、聲明：原告之訴駁回。
二、陳述略稱：
  ㈠被告沒有欠那麼多，不知道原告是怎麼算的。並沒有同意電
    梯、樓梯間的清潔費二萬四千元，電梯機油保養費一萬六千
    元被告可以接受，租金十六萬七千元被告應該有欠，二十萬
    七千元應該是扣了清潔費二萬四千元跟押金五萬元。
　㈡被告雖非租約當事人，然過去都是被告跟原告承租房子，只
    是十年前開始用被告兒子即被告施政豐的名字，被告付錢給
    房東，簽契約都是被告簽的，所以幫被告施政豐做答辯。就
    自身積欠不當得利部分被告不接受清潔費，被告施政豐送貨
    到南部沒辦法來開庭。當初原告母親本來說同意續租二個月
    ，後來原告本人又不同意。
三、證據：無。
貳、被告施政豐方面：被告施政豐未於言詞辯論期日到場，亦未
    提出書狀作何聲明或陳述。　　
    理    由
一、程序方面：
  ㈠按系爭租約第八條約定：「因本契約涉訟時，雙方合意以臺
    灣台北地方法院為第一審管轄法院。」，故本院對本事件具
    有管轄權，合先敘明。
  ㈡次按下列各款訴訟，不問其標的金額或價額一律適用簡易程
    序：一、因建築物或其他工作物定期租賃或定期借貸關係所
    生之爭執涉訟者。民事訴訟法第四百二十七條第二項第一款
    定有明文。經查，本件兩造因系爭房屋定期租賃關係而涉訟
    ，故依前揭規定，本件應適用簡易訴訟程序。
  ㈢再按民事訴訟法第二百六十二條第一項規定：「原告於判決
    確定前，得撤回訴之全部或一部。但被告已為本案之言詞辯
    論者，應得其同意。」，此規定於簡易訴訟亦適用之（民事
    訴訟法第四百三十六條第二項參照）。經查，本件原告原起
    訴請求內容包括被告應遷讓返還系爭房屋予原告，嗣於第一
    次言詞辯論期日前之一百一十年七月一日具狀撤回遷讓系爭
    房屋之起訴，參酌前揭規定，程序並無不合，應予准許。
  ㈣復按訴狀送達後，原告不得將原訴變更或追加他訴，但請求
    之基礎事實同一者、擴張或減縮應受判決事項之聲明者，不
    在此限，民事訴訟法第二百五十五條第一項第二款、第三款
    定有明文；前揭規定於簡易程序適用之（民事訴訟法第四百
    三十六條第二項參照）。經查，本件原告原聲明第二項為「
    被告等應自一百一十年一月一日起至遷讓返還前項房屋之日
    止，按月給付原告二萬三千元整，及自本件起訴狀繕本送達
    之翌日起至清償日止，按年息百分之五計算之利息。」，最
    終於一百一十年十一月三日言詞辯論程序中，變更及減縮此
    部分聲明為「被告等應共同給付原告二萬八千二百元，及自
    民事變更訴之聲明狀繕本送達之翌日（即一百一十年七月二
    日）起至清償日止，按年息百分之五計算之利息。」，參酌
    前揭規定，程序並無不合，應予准許。
  ㈤本件被告施政豐經合法通知未於言詞辯論期日到場，核無民
    事訴訟法第三百八十六條所列各款情形，應依職權由原告一
    造辯論而為判決。
二、按「承租人應依約定日期，支付租金；無約定者，依習慣；
    無約定亦無習慣者，應於租賃期滿時支付之。如租金分期支
    付者，於每期屆滿時支付之。如租賃物之收益有季節者，於
    收益季節終了時支付之。」，民法第四百三十九條定有明文
    。次按系爭租約第二條約定：「租賃期間：自一百零八年一
    月一日起，至一百零九年十二月三十一日止，共計二年。租
    賃期間屆滿時，甲方（即原告）毋須另行先期通知，本約即
    同時終止。」、第三條約定：「租金計算及交付：一、每月
    二萬三千元正（不含租金扣繳）。租金以一個月為一期給付
    ，先付後住；乙方（及被告施政豐）若遲未給付租金，每逾
    五日，乙方應給付日租金之三倍以為違約金。……四、自來水
    、天然瓦斯費、電費及大樓管理費由乙方負擔。另，雙方約
    定：⑴每月電梯保養費由乙方支付，電梯、樓梯間之清潔費
    由甲、乙方各支付1/2。⑵公共電費由甲方支付。⑶每兩年電
    梯機油更換之費用，雙方各支付一半。……」。再按「無法律
    上之原因而受利益，致他人受損害者，應返還其利益。雖有
    法律上之原因，而其後已不存在者，亦同。」，民法第一百
    七十九條定有明文。末按「無權占有他人土地，可能獲得相
    當於租金之利益為社會通常之觀念」（最高法院六十一年台
    上字第一六九五號裁判意旨參照）。
三、經查，本件原告主張之事實，已據其提出系爭租約影本一件
    、存證信函影本二件、寄送被告施政豐之民事起訴狀繕本遭
    退回之郵務證明影本一件、寄送被告施清松之民事起訴狀繕
    本已投遞成功之郵務證明一件、民事變更訴之聲明狀存底首
    頁影本一件、被告二人收受民事變更訴之聲明狀繕本日期之
    證明文件影本二件及被告戶籍謄本二件為證，經核對相關證
    物原本無訛，被告施清松雖爭執清潔費，但並未提出租賃期
    間依系爭租約第三條第四項第一款約定分擔二分之一清潔費
    之證明，且對於系爭房屋之租賃關係、被告等有收受原告存
    證信函仍積欠租金、電梯機油保養費未繳等情並不爭執（參
    本院一百一十年九月九日言詞辯論筆錄），被告施政豐復未
    到庭爭執，亦未提出書狀做任何聲明或陳述，堪認原告之主
    張為真實。
四、從而，原告於被告遷讓返還系爭房屋後，以押金五萬元抵銷
    租約屆期後至遷讓返還系爭房屋期間之一部分不當得利，並
    本於系爭租約及不當得利之法律關係，請求：㈠被告共同給
    付原告二萬八千二百元及自民事變更訴之聲明狀繕本送達之
    翌日（即一百一十年七月二日）起至清償日止，按年息百分
    之五計算之利息；㈡被告施政豐給付原告二十萬七千元，及
    自起訴狀繕本送達之翌日（即一百一十年二月二十八日）起
    至清償日止，按年息百分之五計算之利息，為有理由，應予
    准許。
五、本件係就民事訴訟法第四百二十七條第二項第一款訴訟適用
    簡易程序所為被告敗訴之判決，依同法第三百八十九條第一
    項第三款規定，應依職權宣告假執行。並依同法第三百九十
    二條第二項規定，依職權宣告被告預供擔保後，得免為假執
    行。
六、本件訴訟費用額，依後附計算書確定如主文所示金額。
七、本件事證已臻明確，兩造其餘攻擊防禦方法，於本判決結果
    不生影響，爰不一一論述，併此敘明
八、據上論結，原告之訴為有理由，依民事訴訟法第四百三十三
    條之三、第八十五條第一項前段、第七十八條，判決如主文
    。
中　　華　　民　　國　　110 　年　　12　　月　　2 　　日
                              臺北簡易庭
                              法      官  文衍正
以上正本係照原本作成。
如對本判決不服，須於判決送達後二十日內向本庭（臺北市重慶
南路一段一百二十六巷一號）提出上訴狀。（須按他造當事人之
人數附繕本）。如委任律師提起上訴者，應一併繳納上訴審裁判
費。
中　　華　　民　　國　　110 　年　　12　　月　　2 　　日
                              書  記  官  高秋芬
訴訟費用計算書：
項        目             金  額（新臺幣）        備  註 
第一審裁判費　　           2,540元
合　　　　計　　     　    2,540元 
備註：本件起訴後原告原以租賃期間租金總額五十五萬二千元繳
      納第一審裁判費，故繳納第一審裁判費超過前揭金額，嗣
      原告一部撤回並減縮主請求金額為二十三萬五千二百元，
      核屬一部撤回及減縮應受判決事項之聲明，故原告已繳納
      第一審裁判費超過前揭訴訟費用部分，應由原告自行負擔
      。